【裁判字號】    97,重訴,330
【裁判日期】    970729
【裁判案由】    損害賠償
【裁判全文】
臺灣臺中地方法院民事裁定  97年度重訴字第330號
原      告  甲○○
被      告  丙○○
上列被告因業務過失傷害等案件（本院97年度交訴字第67號)，
經原告提起刑事附帶民事訴訟請求損害賠償（本院97年度交附民
字第92號），本院刑事庭裁定移送前來，本院裁定如下：
    主  文
原告之訴及假執行之聲請均駁回。
    理  由
一、按因犯罪而受損害之人，於刑事訴訟程序得附帶提起民事訴
    訟，對於被告及依民法負賠償責任之人，請求回復其損害，
    刑事訴訟法第487 條第1 項定有明文。又因犯罪而受損害之
    人，於刑事訴訟程序固得附帶提起民事訴訟，對於被告請求
    回復其損害，但其請求回復之損害，以被訴犯罪事實所生之
    損害為限，故提起是項訴訟，須限於起訴之犯罪事實侵害個
    人私權，致生損害者，始得為之。否則縱令得依其他事由，
    提起民事訴訟，亦不得於刑事訴訟程序附帶為此請求，最高
    法院著有23年附字第248 號及60年台上字第633 號判例參照
    。再者，移送民事庭之附帶民事訴訟，應適用民事訴訟法，
    縱移送前提起此項訴訟不合刑事訴訟法第487 條所定之要件
    ，而有同法第502 條第1 項關於訴之不合法規定情形，亦應
    依民事訴訟法第249 條第1 項第6 款之規定，以裁定駁回之
    。
二、本件原告起訴主張略以：緣被告於民國96年9 月17日下午16
    時45分許，在臺中縣梧棲鎮○○路○ 段之福安宮前慢車道旁
    ，正發動車牌號碼5831- QP號自用小貨車，欲起步靠左駛入
    慢車道，適原告之配偶乙○○騎乘車牌號碼JBS-800 號重型
    機車沿同方向由後方行駛而至，被告本應注意汽車起駛前應
    顯示方向燈，注意前後左右有無障礙或車輛行人，並應讓行
    進中之車輛、行人優先通行。而依當時情況又無不能注意之
    情事，竟疏未注意乙○○騎乘重型機車駛至其左後側之情形
    ，未讓行進中之直行車即乙○○所騎乘之機車先行，貿然左
    靠，使乙○○因此煞車不及，其重型機車之車頭撞及丙○○
    所駕駛之自小貨車左側車身，致乙○○人車倒地，受有頭部
    外傷，併多處腦內出血及蜘蛛網膜下腔出血，雙側硬腦膜下
    積水併腦壓迫之傷害。而乙○○因本次車禍受有前開傷害，
    由原告支出其醫療費用新臺幣（下同）93,007元，爰依民法
    第184 條第1 項前段、第193 條第1 項，訴請被告應賠償原
    告93,007元及自起訴狀繕本送達翌日起至清償日止，按年息
    5% 計 算之利息；並陳明願供擔保請准宣告假執行。
三、經查，原告雖係依民法第184 條第1 項前段、第193 條第1
    項，主張其個人私權因被告過失傷害乙○○，而受有損害。
    然查，本件被告過失行為乃係對乙○○個人身體之過失傷害
    行為，其因被告侵權行為而受損害者即係乙○○，並非原告
    。本件原告雖為乙○○之配偶，並有支付上開醫療費用，然
    其非被告犯罪事實侵害個人私權致生損害之被害人，揆諸前
    開說明，原告尚不得以本院97年度交訴字第67號刑事訴訟程
    序提起附帶民事訴訟請求損害賠償。是原告提起本件附帶民
    事訴訟，顯與首揭要件不符，應予駁回。原告之訴既經駁回
    ，其假執行之聲請亦失所附麗，應併駁回之。
四、本件係原告提起刑事附帶民事訴訟，經本院刑事庭依刑事訴
    訟法第504 條第1 項移送前來，依同條第2 項規定免納裁判
    費，本件訴訟中兩造亦未另行支出訴訟費用，爰不贅為訴訟
    費用負擔之諭知，附此敘明。
五、依民事訴訟法第249條第1項第6款，裁定如主文。
中    華    民    國    97    年    7     月    29    日
                  民事第四庭    法  官  郭佳瑛
正本係照原本作成。
如不服本裁定應於送達後10日內向本院提出抗告狀，並繳納抗告
費新臺幣1000元。
中    華    民    國    97    年    7     月    29    日
                                書記官


司法院資訊處製作；財團法人民間司法改革基金會備份。
